臺灣南投地方法院民事裁定
110年度訴字第393號
原      告  薇果行銷有限公司

法定代理人  張瓊文  


訴訟代理人  張藝騰律師
複  代理人  楊怡婷律師
被      告  黃珮締  


上列當事人間請求給付違約金事件，本院裁定如下：
    主  文
本件移送臺灣橋頭地方法院。
    理  由
一、按當事人得以合意定第一審管轄法院；第24條之合意管轄，
    如當事人之一造為法人或商人，依其預定用於同類契約之條
    款而成立，按其情形顯失公平者，他造於為本案之言詞辯論
    前，得聲請移送於其管轄法院，民事訴訟法第24條第1項前
    段、第28條第2項前段分別定有明文。考其立法意旨，在於
    當事人之一造為法人或商人時，通常占有經濟上之強勢地位
    ，如因契約涉訟而須赴被告之住、居所地應訴，無論在組織
    及人員編制上，均尚難稱有重大不便。如法人或商人以預定
    用於同類契約之債務履行地或合意管轄條款，與非法人或商
    人之他造訂立契約時，他造就此類條款表面上雖有締約與否
    之自由，實際上幾無磋商或變更之餘地，則一旦因該契約涉
    訟，他造即必須遠赴法人或商人以定型化契約所預定之法院
    應訴，在考量應訴之不便，且多所勞費等程序上不利益之情
    況下，經濟上弱勢者往往被迫放棄應訴之機會，如此不僅顯
    失公平，並某程度侵害經濟上弱勢者在憲法上所保障之訴訟
    權，於是特別明文排除合意管轄規定之適用，俾在不影響當
    事人程序利益及浪費訴訟資源之情況下，賦予非法人或商人
    之他造於為本案之言詞辯論前，得聲請移送於其管轄法院之
    權利。因此，在無其他特別審判籍管轄法院之適用時，法院
    受理此種移轉管轄之聲請，自應依民事訴訟法第1條「以原
    就被」原則定管轄法院。
二、經查，原告主張被告違反兩造簽署之「BELLA 甜品專賣連鎖
    加盟契約書」（下稱系爭加盟店契約），依第26條合意以本
    院為第一審管轄法院之約定，向本院起訴請求判命被告給付
    違約金，有原告提出之起訴狀及系爭加盟店契約可參（見本
    院卷第13-19頁、第21-34頁），足見原告係依系爭加盟店契
    約關係之債權請求權為依據提起本件訴訟，自非屬民事訴訟
    法第10條第1項所定專屬管轄之案件；又系爭加盟店契約固
    有合意管轄之約定，惟該約定並非排他性之約定，且本件被
    告住所地為高雄市○○區○○○路000巷0○0號，加盟店契約約定
    履行之地點亦為高雄市，有原告所提前揭書證可考，堪認發
    生履約紛爭須行訴訟時，應以在臺灣橋頭地方法院（下稱橋
    頭地院）應訴最為便利；衡諸原告身為經營連鎖加盟事業之
    加盟業主，以加盟經營之方式擴張其事業版圖獲取利潤，對
    於各加盟店之地區、加盟店主生活之重心散布全國各地並非
    不知，系爭加盟店契約乃原告用於飲料店加盟之同類契約，
    且其中之合意管轄條款為原告預定用於同類契約而預先擬定
    之約定條款，洵堪認定，則一般相對人在與其訂約時，信難
    有爭執或磋商之餘地，如謂被告須受原告單方擬定條款之約
    束，勢須遠赴本院應訴，被告在考量勞力、時間及費用等程
    序上不利益之情況下，或將放棄應訴之機會，即有顯失公平
    之情形，故以排除合意管轄法院規定之適用為宜。又被告於
    簽約當時並非法人或商人，自不受民事訴訟法第28條第2項
    但書之限制，則被告自得於為本案之言詞辯論前，聲請移送
    於其管轄法院，在無其他特別審判籍管轄法院之適用時，法
    院受理此種移轉管轄之聲請，自應依民事訴訟法第1條「以
    原就被」原則定管轄法院。揆諸前揭說明，爰依被告聲請移
    送被告住所地之橋頭地院管轄。
中　　華　　民　　國　　111 　年　　6 　　月　　24　　日
                      民事第一庭    法　官　蔡志明
以上正本係照原本作成。
如對本裁定抗告須於裁定送達後10日內向本院提出抗告狀，並繳
納抗告費新臺幣1,000元。
中　　華　　民　　國　　111 　年　　6 　　月　　24　　日
                                    書記官　張雅筑